【裁判字號】    97,上易,108
【裁判日期】    970401
【裁判案由】    電子遊戲場業管理條例
【裁判全文】
臺灣高等法院高雄分院刑事判決         97年度上易字第108號
上 訴 人  臺灣高雄地方法院檢察署檢察官
被    告  甲○○
上列上訴人因被告電子遊戲場業管理條例案件，不服臺灣高雄地
方法院96年度易緝字第115 號中華民國96年11月30日第一審判決
（起訴案號：臺灣高雄地方法院檢察署95年度偵字第20035 號）
，提起上訴，本院判決如下：
    主  文
上訴駁回。
    理  由
一、公訴意旨略以：被告甲○○明知未依電子遊戲場業管理條例
    規定，向主管機關申請電子遊戲場業營利事業登記者，不得
    經營電子遊戲場業，竟與乙○○（本院另案96年度上易字第
    873 號審理中）共同基於經營電子遊戲場業之犯意聯絡，由
    乙○○在址設於高雄市○○區○○街72號之界揚超商，擺設
    可產生聲光影像、圖案、動作之電子遊戲機具，待顧客以代
    幣投入機臺後，由機臺顯示對應分數，用供押分打玩，若贏
    得遊戲，機臺再依不等倍率賠分，直至積分使用完畢，遊戲
    即為結束之方式，供不特定消費者消費娛樂，藉以經營電子
    遊戲場業，並由被告負責為顧客兌換代幣，且將電子遊戲機
    具插電營業，嗣於民國95年7 月26日22時許為警當場查獲，
    並當場扣得萬劍齊發、三國賽馬各1 臺、網豹BAR2台（均含
    IC板1 塊）、代幣992 枚（起訴書附表誤載為99枚）、新台
    幣（下同）200 元，因認被告甲○○與乙○○共同違反電子
    遊戲場業管理條例第15條之未經辦理營利事業登記而擅自經
    營電子遊戲場業之規定，應依同條例第22條規定處斷等語。
二、按犯罪事實應依證據認定，無證據不得認定犯罪事實；不能
    證明被告犯罪者，應諭知無罪之判決，刑事訴訟法第154 條
    第2 項、第301 條第1 項分別定有明文；次按事實之認定，
    應憑證據，如未能發現相當證據，或證據不足以證明，自不
    能以推測或擬制之方法，為裁判基礎；且認定不利於被告之
    事實須依積極證據，苟積極證據不足為不利於被告事實之認
    定時，即應為有利於被告之認定；另認定犯罪事實所憑之證
    據，雖不以直接證據為限，間接證據亦包括在內，然而無論
    直接證據或間接證據，其為訴訟上之證明，須於通常一般之
    人均不致有所懷疑，而得確信其為真實之程度者，始得據為
    有罪之認定，倘其證明尚未達到此一程度，而有合理之懷疑
    存在而無從使事實審法院得有罪之確信時，即應由法院為諭
    知被告無罪之判決（最高法院40年台上字第86號、30年台上
    字第816 號、76年台上字第4986號判例意旨足參）。
三、證據能力：
    後述卷附書證即書面之傳聞證據，檢察官、被告已於本院審
    理調查上開證據時，就此證據能力均表示無意見，且本院認
    為以之作為本件論証之證據，均與待證事實具有關聯性，作
    為本案之證據亦屬適當，依刑事訴訟法第159條之5第1項規
    定，自得為證據。
四、公訴意旨認被告甲○○涉犯上開違反電子遊戲場業管理條例
    罪嫌，係以被告及另案共同被告乙○○之供述，卷附臨檢紀
    錄表、現場照片、搜索扣押筆錄暨扣押物品目錄表、扣押物
    等情為據。然訊據被告否認上開被訴犯行，辯稱：伊當日是
    因網友「阿凱」找伊去該店代班，前手交接班的人並未交代
    伊為客戶兌換代幣，是因抽屜有放代幣及錢，而當時那客戶
    急著要跟伊換200 元，伊換錢給他後就打電話要向「阿凱」
    求證，警察就進來了，伊不知該店並無電子遊戲場業登記執
    照等語。
五、經查：
(一)、被告於警詢供稱：當日是朋友叫伊去代班，上班時間是20時
    至23時，每小時75元，當時警方喬裝之客人打完後向伊詢問
    200 分是否換200 元，伊說好像是吧，不太確定，伊就先拿
    200 元給對方，要打電話問店員，警方就進來了，因伊不知
    道老闆的名字，到派出所後才聯絡上，當時老闆乙○○人在
    台南，無法及時趕回，所以請他傳真身分證影本到派出所等
    語（警卷第2 、3 頁），於偵查中供稱：伊確實有換硬幣、
    洗分，是伊自己要拿200 元給客人，因為機台顯示200 分，
    伊當日是代「阿凱」的班，每小時可領75元，伊並沒有看過
    共同被告乙○○等語（偵卷第7 、8 頁），於原審準備程序
    中供稱：是網友叫伊去代班，說代一天600 元，時間是下午
    3 時許到晚上11時許，前手交接的人並沒有交代伊換代幣，
    但伊看抽屜有放代幣、機台及錢，伊覺得就是一個10元，客
    人跟伊換200 元時，伊有打電話給網友，伊當天代班的錢也
    沒有拿到等語（原審第2329號影卷11頁）、於原審法院審理
    中供稱：當日是網友「阿凱」叫伊去代班，伊去代班的次數
    在10次以內，那幾次都沒有人玩電玩，因為伊以前去「湯姆
    龍」玩過，所以認為一個代幣是10元，才幫客人換代幣，當
    時因為客人急著要換錢，伊想錢不多，如果不能換就自己賠
    ，所以交錢給客人後才打電話給伊朋友求證，這時警察就進
    來了，伊並不知道該店無營業執照等語（原審卷第87、89頁
    ），則被告就其並非該店正職人員而係代班、代班薪資、兌
    換代幣及現金等情，前後所述大致相符。又觀諸卷附查緝照
    片，被告確有撥打電話之情（警卷第16頁），且依警方於查
    緝當時之錄音譯文所示，警方喬裝人員重複詢問被告所交付
    之200 元是否為「台子上的錢？」，被告答以「蛤？（訝然
    ）」，再經警方詢問被告「200 分怎麼只有200 塊？」，被
    告則答以：「應該是呀」（警卷第14頁）等不確定之答覆話
    語，足見被告上開所辯其當日其僅係代班，客人換錢時，其
    有打電話向「阿凱」求證等語，應堪採信。則被告將機台積
    分予以兌換現金給客人之舉，顯係被告當時主觀認知下所為
    之舉動，無從以此推論被告對店內違法擺設電子遊戲機台有
    何違法性之認識。
(二)、另案共同被告乙○○於本院具結證述：「被告是代班的，她
    不知道。她都不懂；代班小姐不知道代幣可以兌換現金？我
    們規定代幣不可以兌換現金；本案發生後我是事後去派出所
    ，我的身分證影本是由吳明宗傳真到派出所」等語（見本院
    卷第71、72頁），則被告雖於原審坦承其有多次前往該店代
    班（原審卷第87頁），然本案店面為一般超商，客觀上為合
    法經營之店家（警卷第16頁現場照片），被告僅為臨時代班
    店員，賺取代班些許報酬，自難期待被告於代班期間會過問
    或查問店內所擺設之機台是否合法，或有無合法之電子遊戲
    場業營利登記證等情，且依卷附現場照片所示（警卷第16-1
    8 頁照片），扣案機台均屬電腦電玩機台，與一般市面營業
    電玩店內所擺設之電子遊戲機台有異，實難僅以卷附臨檢紀
    錄表、搜索扣押筆錄暨扣押物品目錄表所載該店為警查獲有
    擺放扣案機台之外觀情狀，判斷被告即屬知情該店係非法經
    營電子遊戲場業。
(三)、綜上所述，公訴人起訴及上訴所舉上開證據，均不足使法院
    達於通常一般之人均不致有所懷疑，而得確信其為真實之程
    度，致使無從形成有罪之確信，則依罪證有疑利於被告之證
    據法則，即不得遽為不利被告之認定。此外，復查無其他積
    極證據足資認定被告有何公訴人所指之違反電子遊戲場業管
    理條例犯行，被告被訴此部份罪嫌，自屬不能證明。
六、原審因而以不能證明被告犯罪，而為被告無罪之諭知，核無
    違誤；檢察官上訴意旨所陳「被告主觀上對於其代班商店係
    屬無照經營電子遊戲場業之客觀事實應有認識」等語，指摘
    原判決不當，為無理由，應予駁回。
據上論斷，應依刑事訴訟法第368條，判決如主文。
本案經檢察官方娜蓉到庭執行職務。
中    華    民    國     97    年    4     月    1    日
               刑事第一庭   審判長法  官  郭雅美
                                  法  官  莊崑山
                                  法  官  張意聰
以上正本證明與原本無異。
本判決不得上訴。
中    華    民    國     97    年    4     月    1    日
                                  書記官  陳金


司法院資訊處製作；財團法人民間司法改革基金會備份。
